【裁判字號】    95,台上,3016
【裁判日期】    950601
【裁判案由】    偽造文書
【裁判全文】
最高法院刑事判決            九十五年度台上字第三０一六號
    上  訴  人
    即 自訴 人  德保有限公司
                              .
    代  表  人  沈昭錦
    自訴代理人  蘇文生律師
    上  訴  人
    即  被  告  甲○○
                        1之1.
                乙○○
    共      同
    選任辯護人  張瑞釗律師
                林玲珠律師
    被      告  丙○○
                丁○○
                        號
                戊○○
                        號
                己○○
                        巷21.
                庚○○
                        號
                辛○○
                        號
                壬○○
                        50之.
                癸○○
                        巷74.
                子○○
                丑○○
                        1
                寅○○
                        弄17.
                卯○○
                        樓
上列上訴人等因德保有限公司自訴被告等偽造文書案件，不服台
灣高等法院台中分院中華民國九十二年十月七日第二審判決（九
十年度上訴字第一七０四號，自訴案號：台灣台中地方法院八十
九年度自字第八五五號），提起上訴，本院判決如下：
    主  文
原判決關於甲○○、乙○○、丙○○、丁○○、戊○○、庚○○
、辛○○、壬○○、癸○○、子○○、寅○○、卯○○部分撤銷
，發回台灣高等法院台中分院。
其他上訴駁回。
    理  由
一關於撤銷發回部分
本件原判決維持第一審關於諭知被告丙○○、丁○○、戊○○、
庚○○、辛○○、壬○○、癸○○、子○○、寅○○、卯○○無
罪部分之判決，駁回上訴人即自訴人德保有限公司（下稱德保公
司）此部分在第二審之上訴；撤銷第一審關於諭知上訴人即被告
甲○○、乙○○無罪部分之判決，改判論處甲○○、乙○○以共
同行使偽造私文書，足以生損害於他人罪刑，固非無見。
惟查：(一)科刑之判決書，其事實之認定與理由之說明，必須互相
一致，方為適法。原判決於事實欄內認定「詎許國宗夥同邱志明
（以上二人均已判處罪刑確定）……完成偽造後，許國宗持以行
使，並無償交予各與該二人具有共同行使上開偽造委任書之犯意
聯絡之旭保鋼鐵股份有限公司之負責人甲○○及光威彩色鋼板有
限公司之負責人乙○○，甲○○及乙○○各於德保公司對渠等訴
訟時，分別於民國八十四年三月十六日、八十四年四月十一日向
台灣台中地方法院及台灣桃園地方法院提出答辯，持以抗辯之用
」（見原判決第四頁第七至十七行），似認甲○○、乙○○僅構
成行使偽造私文書罪，不成立偽造私文書罪。但於理由內卻分別
論謂「核被告乙○○、甲○○二人所為係犯刑法第二百十條之偽
造私文書罪、第二百十六條之行使偽造私文書罪，其等偽造後復
持以行使，已為行使之高度行為吸收，不另論罪」（見原判決第
七頁倒數第二行至第八頁第一行）、「並無證據證明被告二人有
與許國宗、邱志明共同開會決定偽造委任書之情事。……，自訴
人自訴意旨認被告二人此部分所為，另涉有共同偽造文書犯嫌…
…應不另為無罪之諭知」（見原判決第八頁第十五、十六行，第
九頁第八至十行）。究竟甲○○、乙○○應否負偽造私文書罪，
非但事實與理由不相符合，其理由之說明亦互相矛盾，難謂適法
。(二)證據之證明力，由法院本於確信自由判斷。但不得違背經驗
法則及論理法則，刑事訴訟法第一百五十五條第一項定有明文。
自訴人德保公司指稱：「德保公司持有新型第四二一八二號及新
型第五六三八三號專利權，因開發之隔熱浪板功效優良，頗受市
場好評，於八十三年二月十六日與被告甲○○、乙○○、丙○○
、丁○○、戊○○、庚○○、辛○○、壬○○、癸○○、子○○
、寅○○、卯○○等人（下稱被告甲○○等十二人）簽定產銷合
作契約，並於同年四月十六日共同設立統穎鋼品股份有限公司（
下稱統穎公司），公司正開始營運時，不料其中有些股東並未依
契約內容履行，爰於八十三年十月間宣告解散公司並終止一切計
畫及契約」。如果屬實，自訴人德保公司與被告甲○○等十二人
既於八十三年間就德保公司持有之新型第四二一八二號及新型第
五六三八三號專利權簽訂產銷合作契約，並於同年四月十六日共
同設立統穎公司，嗣於八十三年十月間因故解散統穎公司，則在
統穎公司存續期間，自訴人德保公司是否會再將上開專利權個別
授權被告甲○○等十二人，饒堪研求。矧證人即交付委任書及同
意書予被告甲○○等十二人之許國宗於其另案被訴偽造文書案內
供稱：「同意書的日期是辛○○叫我往前開，提前約一年多，而
簽同意書的日期是他開支票給我的日期，支票的日期是八十四年
五月二十五日，而開票是（在）到期日的前一個月」（見原審卷
(一)第一六八頁），證人即偽造委任書之邱志明亦於原審證稱：「
是南部廠商與許國宗開會，決定要他偽造委任書及同意書，許國
宗再叫我寫委任書，同意書是許國宗寫的，委任書是我寫的，我
們二人均已判刑確定，執行完畢。委任書倒填日期是事實，是我
寫的，交給許國宗，同意書是許國宗做的，倒填日期的事，我不
知道」（見原審卷(二)第五九頁）。如果無訛，則本件委任書及同
意書，係邱志明、許國宗於八十四年三、四月間偽造，而倒填日
期為八十二、八十三年間，應堪認定。從而自訴人德保公司所指
訴：因自訴人於八十四年一月間向被告甲○○等十二人提起排除
侵害之訴及於八十四年三月十八日以存證信函告知全省廠商無授
權他人處理專利一事，邱志明、許國宗與被告甲○○等十二人始
於八十四年三、四月間共同偽造委任書、同意書，並將日期倒填
為八十二、八十三年間，然後持向法院抗辯等語，尚非全無憑證
。乃原判決未詳予審酌，遽認上開委任書、同意書係邱志明、許
國宗於八十二、八十三年間偽造，並認被告甲○○、乙○○僅成
立共同行使偽造私文書罪，不構成偽造私文書罪；被告丙○○、
丁○○、戊○○、庚○○、辛○○、壬○○、癸○○、子○○、
寅○○、卯○○不知該委任書、同意書係邱志明、許國宗偽造，
而諭知被告丙○○等人無罪，其取捨證據、認定事實職權之行使
，難謂於經驗法則及論理法則無違。(三)稽之卷內資料，被告辛○
○、庚○○、丙○○、戊○○、丁○○、壬○○、卯○○、寅○
○均供稱：委任書、同意書係許國宗所交付，許國宗並向其等分
別收受新台幣（下同）三十萬元、二十萬元不等等語。乃原審雖
依聲請曾傳喚許國宗，但不待許國宗到庭，逕依上開被告片面之
供述，認許國宗於交付委任書、同意書時已收受渠等分別交付之
三十萬元或二十萬元用以購買自訴人德保公司之上開專利權，資
為諭知被告丙○○、戊○○、丁○○、壬○○、卯○○、寅○○
無罪之基礎，尚嫌速斷。實情如何，許國宗有無收受上開被告交
付之三十萬元或二十萬元，應再傳喚許國宗加以查明，以昭信服
。(四)原判決於理由內先論述「被告子○○、癸○○二人既無處理
公司業務，亦無參與上開訴訟，自訴人對被告子○○、癸○○二
人提起共同偽造私文書及行使偽造私文書犯行，亦有誤會」（見
原判決第二十頁第一至三行），資為諭知被告子○○、癸○○無
罪之基礎。繼之又謂「自難僅以被告癸○○、子○○於自訴人發
出存證信函通知其等其並無委任他人處理專利之事後，仍於訴訟
中執專利授權書委任書、同意書以為抗辯一情，即逕認被告等犯
有共同偽造私文書及行使偽造私文書之犯行」（見原判決第二十
頁第五至九行），卻認被告癸○○、子○○有參與行使上開委任
書、同意書之行為，其理由之說明互相矛盾，亦有未當。自訴人
德保公司及被告甲○○、乙○○上訴意旨指摘原判決此部分不當
，非無理由，應認原判決此部分有撤銷發回更審之原因。至原判
決關於甲○○、乙○○不另諭知無罪部分，因自訴人認此部分與
上開有罪部分有實質上裁判上一罪之關係，基於審判不可分原則
，應併予發回，附此敘明。
二關於上訴駁回部分
按刑事訴訟法第三百七十七條規定，上訴於第三審法院，非以判
決違背法令為理由，不得為之。是提起第三審上訴，應以原判決
違背法令為理由，係屬法定要件。如果上訴理由書狀並未指摘原
判決有何違法，自應認其上訴為違背法律上之程式，予以駁回。
本件自訴人德保公司上訴意旨，僅以被告己○○、丑○○確有與
許國宗、邱志明共同偽造及行使偽造之委任書、同意書，應負共
同偽造及行使偽造私文書罪責，為唯一理由，而於原判決係就本
件自訴人自訴被告己○○、丑○○涉犯偽造私文書及行使偽造私
文書一案，與被告己○○、丑○○被判決無罪確定之本院九十年
度台上字第二一二四號案件，係屬同一案件，本案為該案判決效
力所及，而諭知被告己○○、丑○○免訴部分，究竟如何違背法
令並無一語涉及，自屬違背法律上之程式，應予駁回。
據上論結，應依刑事訴訟法第三百九十五條前段、第三百九十七
條、第四百零一條，判決如主文。
中    華    民    國  九十五  年    六    月    一    日
                      最高法院刑事第七庭
                          審判長法官  呂  潮  澤
                                法官  吳  昆  仁
                                法官  孫  增  同
                                法官  趙  文  淵
                                法官  吳      燦
      本件正本證明與原本無異
                                      書  記  官
中    華    民    國  九十五  年    六    月    五    日
                                                      Ｌ


司法院資訊處製作；財團法人民間司法改革基金會備份。
